臺灣新北地方法院刑事判決
110年度易字第867號
公  訴  人  臺灣新北地方檢察署檢察官
被      告  許能得


上列被告因妨害自由案件，經檢察官提起公訴（110年度偵字第6
633號），本院判決如下：
    主  文
乙○○無罪。 
    理  由
一、公訴意旨略以：被告乙○○前因認告訴人丙○○與其妻有曖昧關
    係，竟基於恐嚇之犯意，於民國108年6月間某日某時許，至
    告訴人位於新北市○○區○○街00號店面外（下稱龍興街店面）
    ，對告訴人恫稱：「我要殺了你」等語，使告訴人心生畏懼
    ，致生危害於安全，因認被告涉犯刑法第305條恐嚇罪嫌等
    語。
二、按犯罪事實應依證據認定之，無證據不得認定犯罪事實；不
    能證明被告犯罪者，應諭知無罪之判決，刑事訴訟法第154
    條第2項、第301條第1項分別定有明文。又按認定被告有罪
    之事實，應憑證據，如未能發現相當之證據，或證據不足以
    證明，自不能以推測或擬制之方法，以為裁判之基礎；且認
    定事實所憑之證據，其為訴訟上之證明，須達於通常一般人
    均不致有懷疑，而得確信其為真實之程度者，始得據為有罪
    之認定，倘其證明尚未達到此一程度而有合理之懷疑存在時
    ，尚難為有罪之認定基礎（最高法院30年上字第816號、40
    年台上字第86號、76年台上字第4986號判例意旨參照）。再
    按檢察官就被告犯罪事實，應負舉證責任，並指出證明之方
    法，刑事訴訟法第161條第1項定有明文。因此，檢察官對於
    起訴之犯罪事實，應負提出證據及說服之實質舉證責任。倘
    其所提出之證據，不足為被告有罪之積極證明，或其指出證
    明之方法，無從說服法院以形成被告有罪之心證，基於無罪
    推定之原則，自應為被告無罪判決之諭知（最高法院92年台
    上字第128號判例意旨參照）。其次，告訴人之告訴，係以
    使被告受刑事追訴、處罰為目的，是其指訴之憑信性較諸一
    般無何關係之第三人為低，因此應調查其他證據，以資審認
    ，必告訴人所述被害情形，無瑕疵可擊，且就其他方面調查
    ，又與事實相符，始足據為有罪判決之基礎（最高法院81年
    度台上字第3539號、104年度台上字第1066號刑事裁判要旨
    參照）。故此，告訴人指訴被告犯罪，必須有相當之補強證
    據加以佐證，方可作為被告不利之認定。
三、檢察官認被告涉犯前揭罪嫌，無非是以被告於偵查中之供述
    、證人即告訴人丙○○於偵查中之具結證述、證人丁○○於偵查
    中之具結證述、新北市政府警察局板橋分局查訪表1份，為
    其主要論據。
四、訊據被告固坦承其曾於108年6月間至告訴人經營之龍興街店
    面外，與告訴人交談之事實，然堅詞否認有何恐嚇犯行，辯
    稱：我是去找告訴人叫他不要把我老婆拐走，我沒有說要殺
    他等語。經查：
㈠、被告因認告訴人與其妻有曖昧關係，於108年6月間至告訴人
    之龍興街店面外，與告訴人有言語交談等情，業據被告於偵
    查及本院準備程序時坦承不諱（見他字卷第13-13頁反面、
    本院易字卷第98頁），核與證人即告訴人丙○○、證人丁○○於
    偵查中之證述相符（見他字卷第8-9頁），上開事實堪以認
    定。
㈡、告訴人固於偵查中指訴：被告的太太當時已經從我店內離職
    ，但被告卻認為他太太與我有染，就一直來我店內亂，時間
    從108年5月至10月間，被告來我店裡對我說「不要讓我遇到
    ，不然我就殺你」，並大吼大叫說我很愛騎別人的老婆，現
    場當時有我的員工，對面鄰居也有看到，整個菜市場都有聽
    到等語（見偵卷第4頁、第8頁），然其於本院審理中具結證
    述：因為被告懷疑我和他太太有曖昧，一直來我店裡鬧，被
    告不會在特定時間來，一週會來2、3次，他叫我出門小心一
    點，好像有講過「我要殺了你」，被告講「我要殺了你」的
    時候只有我一個人在攤位前面而已，因為我是做小吃店，店
    員會輪休等語（見本院易字卷第167-170頁）。依告訴人於
    本院審理證述內容觀之，其對於告訴人是否確實有講「我要
    殺了你」一語，並非肯定，且表示當時僅有其一人單獨在場
    聽聞，與其偵查中證稱遭被告為上開言語恐嚇時還有其他員
    工在場等語，已有出入，非無瑕疵可指，被告是否確有對告
    訴人稱「我要殺了你」等語，尚屬有疑。
㈢、再者，證人丁○○原於偵查中具結證述：我之前在告訴人店裡
    工作，從108年6開始工作直到店收起來，我工作期間有看過
    被告，被告常常在外面鬧，講話很大聲，被告說要讓告訴人
    的店開不起來，並且跟附近的店家說告訴人跟他太太有一腿
    ，我就有問告訴人，告訴人有跟我說事情的經過，被告有說
    「要殺了告訴人」，這句話是對著告訴人說，被告講這些話
    的時候，告訴人有時候在，有時候不在，通常都是我們兩個
    員工在等語（見他字卷第8頁反面-第9頁），然其於本院審
    理中具結證述：我在告訴人店裡工作1、2個月，我工作時有
    看過被告，每週會看到1、2天，被告有叫囂，大概是說告訴
    人跟他太太有一腿，我沒有親耳聽到被告說要殺告訴人，我
    是聽鄰居講的，被告來店裡亂時，告訴人幾乎都沒在場，告
    訴人只有在店裡有事情時才會過來等語（見本院易字卷第17
    3-175頁），對照證人丁○○於偵查中與本院審理中之證詞可
    知，其對於有無親身見聞被告對告訴人稱「我要殺了你」等
    語一節，前後說法不一，難以排除證人丁○○係因聽聞告訴人
    或街坊鄰居等其他人轉述，而認為被告曾對告訴人為上開公
    訴意旨所指之恐嚇言語，故其證述尚不足以補強告訴人之指
    訴。
㈣、況且，告訴人於109年9月16日始至臺灣新北地方檢察署申告
    本案，距離其所稱之案發時間（108年5月至10月間）已相隔
    約1年許，時間甚久，此與一般遭恐嚇之被害人因擔憂自身
    安全，多半會立刻報警或於案發後不久即提起告訴之常情有
    違；告訴人雖於本院審理中證稱：我有因為遭被告恐嚇而去
    報警，因為我會害怕，但警察說我沒有錄影、沒有證據，沒
    辦法告，所以沒有做筆錄等語（見本院卷第168-169頁），
    然其此部分證述尚乏相關證據佐證，已無從核實採信，且告
    訴人復於本院審理時尚證稱：因為被告常常來亂，後來我已
    經覺得習慣，之前我想說我店都關了也不想再追究這種事情
    ，被告鬧也鬧過了，我109年9月才到地檢署申告是因為我店
    都關2、3年了，被告還要告我妨害家庭，我覺得很扯，被告
    太無理取鬧，所以我才反過來告他等語（見本院卷第170-17
    3頁），證人即丁○○亦於偵查中證稱：告訴人對被告說的話
    沒什麼反應，繼續工作，我們都沒什麼理被告，覺得他精神
    不太正常等語（見他字卷第9頁），堪認縱使被告於108年6
    月間曾至告訴人之龍興街店面外對告訴人叫囂、口出不禮貌
    之言語，然是否已使告訴人認為自己生命、身體安全受到威
    脅而心生畏懼，達危害其安全之程度，或告訴人當時係判斷
    認為被告之精神狀態不佳，雖感困擾但並未理會，嗣後因又
    遭被告另行提起妨害家庭告訴，始憤而對被告提起本案恐嚇
    告訴，欲以訴訟程序遏止被告之騷擾行為，亦屬有疑。
㈤、末查，新北市政府警察局板橋分局之警員雖於109年12月間曾
    至告訴人之龍興街店面附近查訪，並對鄰居製作查訪紀錄，
    然受訪人周金玫僅表示曾於108年5月至10月間看到告訴人的
    店面被恐嚇，另受訪人陳先生（真實姓名不詳）則表示曾於
    上開期間看過吵架等情，此有新北市政府警察局板橋分局查
    訪表2份在卷可參（見他字卷第22-23頁），然上開受訪人僅
    陳述曾經聽聞恐嚇或言語爭執事件，對於恐嚇或爭執之過程
    、細節均未予描述，更未指稱行為人為被告，自不得以前揭
    訪談紀錄作為對被告不利之認定。
五、綜上，公訴人雖認被告涉犯恐嚇罪嫌，惟其所舉證據尚有可
    疑之處，於訴訟上之證明顯未達於通常一般之人均不致有所
    懷疑，而得確信其為真實之程度。依罪證有疑利於被告之證
    據法則，揆諸上揭說明，應為被告無罪之諭知。
據上論斷，應依刑事訴訟法第301 條第1 項，判決如主文。
本案經檢察官甲○○提起公訴，檢察官游淑惟到庭執行職務。
中    華    民    國   111    年     7    月    19    日
                  刑事第八庭    法　官  陳盈如
上列正本證明與原本無異。
如不服本判決，應於判決送達後20日內敘明上訴理由，向本院提
出上訴狀 (應附繕本) ，上訴於臺灣高等法院。其未敘述上訴理
由者，應於上訴期間屆滿後20日內向本院補提理由書「切勿逕送
上級法院」。
                                書記官  黃仕杰
中　　華　　民　　國　　111 　年　　 7　　月　　19　　日